臺灣高雄地方法院刑事判決　　　　　　　93年度訴字第1177號
公　訴　人　臺灣高雄地方法院檢察署檢察官
被　　　告　丁○○
　　　　　　庚○○原名葉貞宜.
共　　　同
選任辯護人　林樹根律師
　　　　　　莊雯琇律師
上列被告因違反毒品危害防制條例案件，經檢察官提起公訴（93
年度偵字第6741號），本院判決如下：
    主  文
丁○○販賣第三級毒品，處有期徒刑陸年，褫奪公權參年。扣案
第三級毒品愷他命貳包（均含包裝袋，驗前毛重各為玖拾壹公克
、參點伍公克；驗後毛重各為捌拾玖點陸玖公克、參點貳陸公克
）；供販賣第三級毒品愷他命所用之電子磅秤壹臺、空夾鏈袋壹
包（連同將夾鏈袋合裝壹包之外包裝夾鏈袋壹個，合計壹佰零壹
個）、行動電話壹具（XG966型，電話號碼為0000000000）及ACE
TAMINOPHEN（即解熱鎮痛劑）壹包（含包裝袋，驗前毛重為參拾
參公克、驗後毛重為參拾貳點捌公克），均沒收之。
庚○○無罪。
    事  實
一、丁○○明知愷他命經行政院衛生署公告為第三級毒品，未經
    許可不得販賣，為思同時購買第三級毒品愷他命供己施用、
    販賣營利，竟基於販入後再販出第三級毒品愷他命以營利之
    犯意，乃先於民國93年3 月28日某時，以所有0000000000號
    行動電話與姓名年籍均不詳、綽號「小皮」之成年男子聯繫
    購買愷他命事宜，欲以每公克新臺幣（下同）650 元之價格
    ，向「小皮」販入愷他命100 公克，俟達成買賣合意後，為
    分裝毒品販賣，乃於93年3 月29日16時50分許，先透過不知
    情之姓名年籍均不詳、綽號「阿政」之友人，以3000元之價
    格，購入電子磅秤1 臺，欲待販入愷他命後，即行秤重分裝
    ；且旋於93年3 月29日23時許，依約在高雄市○○路、民權
    路口附近，除當場交付6 萬5000元予「小皮」，亦向「小皮
    」收受愷他命100公克；復於不詳時、地，取得ACETAMINOPH
    EN（即解熱鎮痛劑）1 包（含包裝袋，驗前毛重為33公克、
    驗後毛重為32.8公克），供稀釋毒品，增加重量販賣牟利之
    用。又丁○○販入上開毒品、電子磅秤，及取得ACETAMINOP
    HEN（即解熱鎮痛劑）1包後，即將之置於隨身攜帶之LV皮包
    內，並隨即駕駛車牌號碼ZR─5050號自小客車前往高雄市左
    營區○○○路139之6 號4樓庚○○（原名葉貞宜）住處，搭
    載不知情之庚○○至其友人何丹豪位於高雄市○○區○○路
    、學源街口之住處，停留至翌日凌晨6 時許，期間丁○○除
    取部分毒品供己施用外，其餘毒品則乘庚○○不注意時，除
    將其原置於LV皮包內之愷他命1 包（含包裝袋，驗前毛重為
    91 公克、驗後毛重為89.69公克）取出，藏放於庚○○所攜
    帶之手提袋內層暗袋內，再將該LV皮包【內有電子磅秤1 臺
    、ACETAMINOPHEN（即解熱鎮痛劑）1包（含包裝袋，驗前毛
    重為33公克、驗後毛重為32.8公克）、愷他命1 包（含包裝
    袋，驗前毛重為3.5 公克、驗後毛重為3.26公克）】放於庚○○前開手提袋內，伺機販賣予不特定人施用。另丁○○駕
    車搭載庚○○離開何丹豪住處後，於返回高雄市○○區○○
    路62巷17號34樓之2 租屋處途中，乃於「小北百貨」，購買
    空夾鏈袋1包（連同將夾鏈袋合裝1 包之外包裝夾鏈袋1個（
    合計101 個），且將之置於口袋內，供販賣分裝毒品之用。
    嗣於93年3月30日上午6時40分許，丁○○、庚○○返回前開
    新光路租屋處時，為警查獲，並分別於丁○○口袋內、所有
    LV皮包內（置於庚○○所攜帶之手提袋內），及庚○○所攜
    帶之手提袋內層暗袋內，扣得前開愷他命2 包（均含包裝袋
    ，重量詳前）；丁○○所有且供販賣第三級毒品愷他命所用
    之電子磅秤1 臺、空夾鏈袋1 包（連同將夾鏈袋合裝1 包之
    外包裝夾鏈袋1 個，合計101 個）、行動電話1 具（XG966
    型，電話號碼為000 0000000 號）及ACETAMINOPHEN （即解
    熱鎮痛劑）1 包（含包裝袋，重量同前）。
二、案經高雄市政府警察局刑警大隊報告臺灣高雄地方法院檢察
    署檢察官偵查起訴。
    理  由
壹、程序部分：
    本件關於卷內證據資料之證據能力部分，除搜索庚○○之程
    序是否合法外，被告丁○○及其辯護人均不爭執證據能力（
    詳本院卷第23頁倒數第8行以下、第24頁第1行以下），合
    先敘明。
一、按除法律另有規定外，實施刑事訴訟程序之公務員因違背法
    定程序取得之證據，其有無證據能力之認定，應審酌人權保
    障及公共利益之均衡維護，刑事訴訟法第158條之4定有明文
    。從而，除法律規定之法定證據使用禁止外【即違背於法定
    障礙事由期間禁止訊問及禁止夜間訊問（刑事訴訟法第 158
    條之2第1項本文）、違背告知義務（同法第158條 之2第2項
    ）、不正訊問（同法第156條第1項）、應具結而未具結之證
    言或鑑定意見（同法第158條之3）】，其他違背法定程序取
    得之證據，是否即應禁止使用，而無證據能力，在發現真實
    、法治程序等原則衝突調和下，並非全然劃上等號，仍應審
    酌(1)違背法定程序之情節、(2)違背法定程序時之主觀意圖、
    (3)侵害犯罪嫌疑人或被告權益之種類及輕重、(4)犯罪所生之
    危險或實害、(5)禁止使用證據對於預防將來違法取得證據之
    效果、(6)偵審人員如依法定程序有無發現該證據之必然性及
    (7)證據取得之違法對於被告訴訟上防禦不利益之程度等各種
    情形，以為認定證據能力有無之標準（詳刑事訴訟法第 158
    條之4立法理由）。
二、本件搜索程序是否合法？
  (一)搜索乃發現被告或犯罪證據物件及可得沒收之物，對於被告
    或第三人之身體、物件（含電磁紀錄）及住宅或其他處所，
    施以搜查之強制處分。不論就被告或第三人而言，搜索係干
    預被搜索人自由、住宅或財產權之處分，因而，基於「法律
    保留原則」，發動實施搜索處分時，必須有法律之明文規定
    ，且應謹守法律設定之要件限制。又搜索係以「令狀搜索」
    為原則，搜索時應用搜索票（詳刑事訴訟法第128條第1項）
    ；搜索票應記載應加搜索之處所（同法第128 條第2項第3款
    ）。但因本質上，搜索係帶有急迫性、突襲性之處分，難免
    發生時間上不及聲請搜索票之急迫情形，是我國乃承認『無
    令狀搜索（無票搜索）』之情形，就類型而言，包括附帶搜
    索（刑事訴訟法第130 條，係緊隨於拘捕、羈押之無令狀搜
    索，目的係防止被告身懷武器或其他危險物品，危及執法人
    員、被告本人或第三人之身安全）、逕行搜索（刑事訴訟法
    第131條第1項，目的在發現被告，除拘捕後之附帶搜索外，
    不得再為其他搜索）、緊急搜索（刑事訴訟法第131條第2項
    ，目的在迅速取得證據以資保全，主體為檢察官，但司法警
    察受檢察官指揮後，亦可實施）及同意搜索（刑事訴訟法第
    131條之1）。
  (二)搜索，經受搜索人出於自願性同意者，得不使用搜索票。但
    執行人員應出示證件，並將其同意之意旨記載於筆錄，刑事
    訴訟法第131條之1定有明文。是受搜索人同意搜索時，為免
    受搜索人是否出於自願性之同意發生爭執，應將同意意旨記
    明搜索、扣押筆錄，以明責任（此部分參照刑事訴訟法第13
    1條之1立法理由）。又同意搜索是否出於自願性，仍須綜合
    一切情狀而為判斷，尤應斟酌當時之客觀環境，同意人之精
    神狀態及理解能力；且同意係發動搜索之程序要件，是在發
    動同意搜索之前，應事先已取得受搜索人之同意，如未經受
    搜索人事先同意，即貿然實施搜索，縱搜事後簽名同意，因
    搜索行為已實施完畢，尚難認符合同意搜索之要件。
  (三)查本件高雄市政府警察局刑警大隊員警實施搜索之前，雖曾
    聲請搜索票，惟該搜索票所載搜索地點，將「高雄市○○區
    ○○路62巷17號34樓之 2」被告丁○○租屋處，誤載為「高
    雄市○○區○○路『65』巷17號34樓之2」（詳警卷第1頁）
    ，是依該搜索票所載搜索範圍，除可搜索被告丁○○身體外
    ，被告庚○○之身體及被告丁○○前開租屋處，既非在該搜
    索票所載搜索範圍內，如無同意搜索或前開所示非要式搜索
    之情事，自不得實施搜索，合先敘明。是警方於被告丁○○
    口袋內搜出空夾鏈袋1包（連同將夾鏈袋合裝1包之外包裝夾
    鏈袋1個，合計101個），該搜索程序應屬合法。
  (四)至警方以同意搜索之方式，於被告庚○○所攜帶之手提袋內
    及內層暗袋內，分別扣得愷他命1 包（含包裝袋，驗前毛重
    為91公克、驗後毛重為89.69 公克）、被告丁○○所有LV皮
    包【內有電子磅秤1 臺、ACETAMINOPHEN（即解熱鎮痛劑）1
    包（含包裝袋，驗前毛重為33公克、驗後毛重為32.8 公克）
    、愷他命1包（含包裝袋，驗前毛重為3.5公克、驗後毛重為
    3.26公克）】之事實，固有扣押筆錄、自願受搜索同意書、
    扣押物品目錄表及照片附警卷可參（詳警卷第2頁、第4頁、
    第5 頁、第45頁至第47頁）；且經證人即高雄市政府警察局
    刑警大隊員警己○○、甲○○於本院證陳明確（詳本院卷
    第332頁至第349頁）。惟證人即實施搜索當時在場之丙○於
    本院證陳：伊坐在客廳，他們（指警員）就撞進來，叫我們
    不要動，警察將庚○○皮包拿起來，就打開拿出東西，同意
    書係警察搜索之後，在場人接續簽名等語（詳本院卷第30
    5頁至第308頁）；證人即實施搜索當時在場之戊○○於本院
    證述：警察進來後，叫我們不要動，當時警察曾搜庚○○皮
    包，搜索前，未與庚○○對話，同意書係警察搜索之後，在
    場人接續簽名等語（詳本院卷第313頁制第316頁）；證人
    即實施搜索當時在場之乙○○則於本院證稱：警察持槍衝進
    來，拿槍指著我們，叫我們不要動，嗣警方從庚○○皮包取
    出愷他命等物，同意書係警察搜索之後，在場人接續簽名等
    語（詳本院卷第323頁至第326頁）。因證人丙○、戊○○
    及乙○○所陳述搜索之情節互核一致；且參以證人己○○復
    於本院證陳：我們有掏槍等語（詳本院卷第336頁第1行以下
    ）、證人甲○○再於本院證述：進去的時後，會叫大家不要
    動等語（詳本院卷第346頁第7行以下），如警員於實施搜
    索前，業已取得庚○○等人同意，則在其同意配合下，實施
    搜索警員又何需於進門後，為掏槍、喝令在場人員不要動之
    行為，顯見證人丙○、戊○○及乙○○前開所陳，應可採信
    。本件應係未經受搜索人事先同意，即貿然實施搜索，縱搜
    事後簽名同意，因搜索行為已實施完畢，尚難認符合同意搜
    索之要件，該搜索程序應已違法。
  (五)綜上，因警方搜索程序並非合法，是該搜索所得之愷他命 2
    包、電子磅秤1臺、ACETAMINOPHEN（即解熱鎮痛劑）1 包等
    物，便屬違反法定程序所取得證據，惟是否無證據能力，依
    刑事訴訟法第158條之4規定，並參以該條立法理由，應依前
    述7 個標準判斷。爰審酌本件執法人員雖違反法定程序取證
    ，並侵害被告基本人權，惟因本件既經警多日跟監、監聽，
    研判被告丁○○欲為毒品交易，顯非全然無據，且其等已依
    法定程序聲請搜索票，僅因該搜索票所載地址錯誤致無法搜
    索，如於搜索前，警員事先與法院聯繫，經由即時更正、事
    後補蓋法官印章之程序，在法官授權下，亦可輕易查扣本件
    毒品等物，是執法人員執行搜索雖有瑕疵，但其違背法定程
    序應非恣意為之，該違背法定程序之情節及侵害犯被告權益
    亦甚輕微，本件執法人員執法觀念，在過失情節甚輕下，已
    可獲得自我警惕之效用，實無藉由排除證據能力以導正執行
    人員執法觀念之必要；末參以本件查扣之愷他命近100 公克
    ，數量非微，若流入市面，以每人施用之最大量而言，將使
    多數人受害，影響所及，不僅戕害國民健康，且毒品足使多
    數人上癮，增加未來毒品供應量，而危及社會治安及政府多
    年宣導反毒之用心，是權衡利害輕重，基於公眾公益之考量
    ，本院認該查扣之愷他命等物，應有證據能力。
貳、認定被告犯罪之證據及理由：
一、訊據被告丁○○否認有何販賣愷他命之犯行，辯稱：伊每日
    施用愷他命5 至10克，購入愷他命並非供販賣之用，而係供
    己施用；又因怕購買毒品時重量不足，故購入電子磅秤秤重
    ，防止被騙；另為便於至搖頭店時，可分裝毒品攜帶，乃購
    買夾鏈袋，且買1整包就是100個，不能只買1 個；再者，因
    伊施用愷他命時會頭痛，故添加ACETAMINOPHEN 解熱鎮痛劑
    ，避免頭痛；此外，如其有販賣之意圖，為何不於朋友打電
    話詢問毒品價格時，自行販賣即可，反替朋友向他人詢問價
    格等語。
二、經查：
  (一)被告丁○○係於93年3 月28日某時，以所有0000000000號行
    動電話與姓名年籍均不詳、綽號「小皮」之成年男子聯繫購
    買愷他命事宜，欲以每公克650 元之價格，向「小皮」販入
    愷他命100公克，俟達成買賣合意後，乃於93年3月29日16時
    50分許，先透過不知情之姓名年籍均不詳、綽號「阿政」之
    友人，以3000元之價格，購入電子磅秤1臺；且旋於93年3月
    29日23時許，依約在高雄市○○路、民權路口附近，除當場
    交付6萬5000元予「小皮」，亦向「小皮」收受愷他命100公
    克。又被告丁○○販入上開毒品、電子磅秤後，即將之置於
    隨身攜帶之LV皮包內，並隨即駕駛車牌號碼ZR─5050號自小
    客車前往高雄市左營區○○○路139之6號4 樓被告庚○○住
    處，搭載被告庚○○至其友人何丹豪位於高雄市○○區○○
    路、學源街口之住處，停留至翌日凌晨6 時許，期間被告丁○○除取部分毒品供己施用外，其餘毒品則乘被告庚○○不
    注意時，除將其原置於LV皮包內之愷他命1 包（含包裝袋，
    驗前毛重為91公克、驗後毛重為89.69 公克）取出，藏放於
    被告庚○○所攜帶之手提袋內層暗袋內，再將該LV皮包【內
    有電子磅秤1臺、ACETAMINOPHEN（即解熱鎮痛劑）1 包（含
    包裝袋，驗前毛重為33公克、驗後毛重為32.8公克）、愷他
    命1包（含包裝袋，驗前毛重為3.5公克、驗後毛重為3.26公
    克）】放於被告庚○○前開手提袋內。另被告丁○○駕車搭
    載被告庚○○離開何丹豪住處後，於返回高雄市○○區○○
    路62巷17號34樓之2 租屋處途中，乃於「小北百貨」，購買
    空夾鏈袋1 包（連同將夾鏈袋合裝1包之外包裝夾鏈袋1個，
    合計101 個），且將之置於口袋內。嗣於93年3月30日上午6
    時40分許，被告丁○○、庚○○返回前開新光路租屋處時，
    為警查獲，並分別於被告丁○○口袋內、所有LV皮包內（置
    於被告庚○○所攜帶之手提袋內），及被告庚○○所攜帶之
    手提袋內層暗袋內，扣得前開愷他命2 包（均含包裝袋，重
    量詳前）、電子磅秤1臺、空夾鏈袋1包（101 個）、行動電
    話1具（XG966型，電話號碼為0000000000號）及ACETAMINOP
    HEN（即解熱鎮痛劑）1包（含包裝袋，重量同前）之事實。
    業據被告丁○○、庚○○於警詢、偵查及本院調查、審理時
    供陳在卷（詳警卷第7頁第6行以下、第14頁倒數第6 行以下
    、第16頁第5行以下；偵查卷第9 頁背面、第10頁正面全部、
    第10頁背面第1行至第6行、第11頁第6 行以下、第21頁倒數
    第2行以下；本院卷第18頁、第20頁第8行以下、第22頁第
    3行以下、第27 頁第3行後半段以下、第28頁第3行至第14行
    、第361頁全部、第362頁第1行至第7行），且彼此所述大致
    相符。再者，扣案之愷他命2包、ACETAMINOPHEN（即解熱鎮
    痛劑）1包，經送驗後，確含有愷他命【混有ACETAMINOPHEN
    （即解熱鎮痛劑）、SULFAMETHOAZOL成分】、ACETAMINOPHE
    N（即解熱鎮痛劑）成分之事實，亦有高雄市立凱旋醫院 93
    年4 月20日高市凱醫檢字0930002043號函附濫用藥物成品檢
    驗報告附偵查卷可稽（詳偵查卷第36頁以下）。此外，復有
    搜索票、扣押筆錄、扣押物品收據、扣押物品目錄表及照片
    附警卷可參（詳警卷第1頁至第3頁、第5 頁、第45頁至第47
    頁）。是上開事實，應堪以認定。
  (二)購買毒品之原因眾多，或有基於量多存有議價空間之考量，
    是購買毒品重量縱然甚多，亦不能逕為認定販賣毒品之唯一
    依據。但就施用毒品而言，施用毒品者不論購買毒品多寡，
    均可按平日之施用量，酌量取用毒品施用，衡情應無為求分
    裝施用，乃自備空夾鏈袋、磅秤秤重分裝之必要；再者，毒
    品乃係高價之物，購買該毒品施用者，似無準備大量之小型
    夾鏈袋，於購得之後自行分裝為多數小包，以使毒品沾染、
    殘留於分裝袋上，而徒增浪費之理。本件查獲後，經採集被
    告尿液送驗，結果呈愷他命陽性反應，可知被告確有施用第
    三級毒品愷他命等情，固有高雄市立凱旋醫院93年4 月12日
    濫用藥物尿液檢驗報告、尿液採證代碼對照表附偵查卷可參
    （詳偵查卷第33頁、第34頁背面），惟因被告丁○○供承：
    已施用第三級毒品愷他命半年等語（詳本院卷第31頁第 6
    行以下），顯見被告並非初次施用毒品，於查獲前應已有施
    用第三級毒品愷他命之經驗、習慣，且施用期間並非短暫，
    是依施用毒品之期間、經驗而言，被告應足可瞭解自身施用
    毒品之界限，控制施用量，而酌量取用毒品，豈有以空夾鏈
    袋分裝施用之必要，反而徒增浪費。是扣案空夾鏈袋、電子
    磅秤，應非僅供分裝施用之用。是被告丁○○辯稱：為便於
    至搖頭店時，可分裝毒品攜帶，乃購買夾鏈袋，且買1 整包
    就是100個，不能只買1個等語，是否屬實，已非無疑。
  (三)另被告丁○○固於警詢、偵查及本院調查時分別供陳：1 次
    約吸食5公克愷他命，每天均施用等語（詳警卷第11頁第7行
    以下）；1 天就吸10公克等語（詳偵查卷第22頁第4行以下）
    ；每天施用10公克，所以要大量購買比較便宜等語（詳本院
    卷第31頁第6 行以下）。惟愷他命一般施用劑量為體重每
    公斤1至4.5毫克，愷他命致死量，依目前已發表之文獻 THE
    REGISTRY OF TOXIC EFFECTS OF CHEMICAL SUBSTANCES（HT
    TP：WWW.CDC.GOV/NIOSH/RTECS/GW155CC0.HTML ），人體口
    服最低致死量為13.333MG/KG，以體重60公斤之成人計算，
    其最低致死量約為800毫克（即8公克），如每人每日服用10
    公克純愷他命，有極大能會立即致死等情，有行政院衛生署
    管制藥品管理局93年12月10日管檢字第0930011789號函、法
    務部調查局94年1月20日調科壹字第09400018240號函附本院
    卷可參（詳本院卷最後第2 頁以下、本院卷第11頁）。
    準此而論，雖愷他命致死量因個人體質、代謝情況、耐藥性
    、接觸時間長短、毒品純度因素影響，但由於被告已施用愷
    他命半年，縱非施用純質愷他命，因其施用量甚大，已超出
    前開一般施用愷他命之劑量，幾達致死量，則被告丁○○是
    否每日施用10公克愷他命，已非無疑；況被告丁○○半年來
    每日均施用愷他命10公克，長久以來，應已成癮而有繼續施
    用毒品之傾向，然其送觀察勒戒後，並無繼續施用毒品之傾
    向，有臺灣高等法院被告前案紀錄表可參，則其辯陳：每日
    施用10公克愷他命等語，無非係欲藉由每日施用毒品數量眾
    多，以合理化其1 次大量購入毒品之事實，顯屬臨訟杜撰之
    詞。至被告丁○○嗣雖翻異其供，改稱：每日施用5 公克等
    語（詳本院卷第36頁第11行以下），惟該辯詞係在本院收
    受前開函文回覆之後，被告丁○○顯係受到該函文影響而翻
    供，尚難採信。
  (四)又被告丁○○於93年3 月29日16時50分許，透過不知情之姓
    名年籍均不詳、綽號「阿政」之友人，以每臺3000元之價格
    ，購入電子磅秤2臺（被告丁○○購入2 臺，但本件僅扣得1
    臺）等情，有監聽譯文資料附偵查卷可參（詳偵查卷第45頁
    倒數第2行以下，A、B 對話內容相反），並經本院當庭勘驗
    監聽錄音帶屬實（詳本院卷第124頁倒數第1行以下）。由
    於被告丁○○已施用毒品半年，如依其所述施用量，毒品需
    求量應甚龐大，則其購買毒品之次數、機會應甚多，被騙之
    機率亦甚大，如其有意防止受騙，乃購買電子磅秤，並於購
    入毒品時秤重，為何不於之前即已購入，反於6 個月之後再
    購買？況為防止受騙，僅購入電子磅秤1臺即可，為何1次購
    入2 臺，則被告丁○○辯陳：因怕購買毒品時重量不足，故
    購入電子磅秤秤重，防止被騙等語，尚難採信。
  (五)再者，愷他命為鎮痛、麻醉劑；而ACETAMINOPHEN 則具有解
    熱鎮痛之效果，其適應症為頭痛、牙痛、月經痛、神經痛及
    肌肉痛等，有前開行政院衛生署管制藥品管理局93年12月10
    日管檢字第0930011789號函附本院卷可參。因上開愷他命、
    ACETAMINOPHEN 均具有鎮痛之效果，服用後固會使人降低疼
    痛之感覺，被告丁○○前開所辯似不無理由，惟愷他命已具
    有使人降低疼痛之感覺，且具麻醉劑效用，服用後會不致於
    感覺頭痛，增加痛苦，否則如愷他命會使人產生痛苦，為何
    社會中仍有許多人趨之若騖，視之為聖品，則被告丁○○辯
    陳：服用愷他命時會頭痛等語，殊難採信。況扣案之愷他命
    2包，經送驗後，確含有愷他命【混有ACETAMINOPHEN（即解
    熱鎮痛劑）、SULFAMETHOAZOL成分】，已有前開高雄市立凱
    旋醫院函附濫用藥物成品檢驗報告附偵查卷可稽（詳偵查卷
    第36頁以下），被告丁○○販入之愷他命既已添加ACETAMIN
    OPHEN 成分，應足可降低疼痛感，如被告丁○○僅係單純施
    用毒品，應無再添加ACETAMINOPHEN之必要，然其竟持有ACE
    TAMINOPHEN，且重量高達33公克，基於扣案愷他命均混有AC
    ETAMINOPHEN成分，顯見ACETAMINOPHEN添加於愷他命目的，
    一方面用以增加毒品重量，藉比販售牟利；一方面係與愷他
    命同時發生鎮痛之效果，而被告丁○○在販入愷他命既已添
    加ACETAMINOPHEN成分下，仍持大量之ACETAMINOPHEN，應係
    同於同一目的，用以增加毒品重量牟利至明。
  (六)此外，93年3 月29日凌晨，被告丁○○於其朋友打電話詢問
    毒品價格時，曾替朋友向他人詢問價格一節，固有前開監聽
    譯文資料可參（詳偵查卷第45頁以下、本院卷第123 頁以
    下）。惟被告丁○○係於93年3 月29日23時許之後，方販入
    毒品，於朋友朋友打電話詢問毒品價格時，因無毒品供販賣
    ，是其向他人探詢價格，而未自己販賣毒品予其朋友，亦不
    悖於常情，是被告丁○○此部分之辯詞，亦無法為其有利之
    認定。
  (七)綜上，被告丁○○所辯，應不可採信。從而，本件事證明確
    ，被告丁○○意圖販入愷他命以營利，且以電子磅秤、空夾
    鏈袋及ACETAMINOPHEN （即解熱鎮痛劑）等物，作為分裝秤
    重販賣毒品所用，應堪以認定。
三、查愷他命係毒品危害防制條例第2條第2項第3 款所稱之第三
    級毒品。被告販賣第三級毒品【販賣毒品罪，並不以販入之
    後復行賣出為構成要件，祇須以營利為目的將毒品販入或賣
    出，有一於此，其犯罪即經完成，是被告丁○○基於營利之
    意思販入第三級毒品，雖未及販出即被查獲，仍該當販賣第
    三級毒品罪】，核其所為，係犯毒品危害防制條例第4條第3
    之販賣第三級毒品罪【起訴書記載被告丁○○係犯意圖販賣
    而持有第三級毒品罪，容有誤會，惟公訴人已當庭變更起訴
    法條，並經本院諭知罪名變更，應予敘明】。被告丁○○販
    賣第三級毒品愷他命前之持有行為，本亦應論以持有之罪，
    惟其持有後進而販賣，其持有之低度行為應為販賣之高度行
    為所吸收，不另論罪。爰審酌被告販賣第三級毒品，不僅危
    害社會治安，並戕害國民身心健康，惡性非輕，如流入市面
    ，將此多數人受毒品侵害，惟念其尚未販出第三級毒品，並
    未獲利，並參以扣得第三級毒品之數量非微等一切情狀，量
    處如主文所示之刑，又依被告丁○○犯罪之性質，認有褫奪
    公權之必要，依刑法第37條第2 項，併予宣告褫奪公權如主
    文所示之期間。
四、沒收部分：
    扣案第三級毒品愷他命2包（驗前毛重各為91公克、3.5公克
    ；驗後毛重各為89.69公克、3.26公克。內含有ACETAMINOPH
    EN、SULFAMETHOAZOL成分），係第三級毒品，有高雄市立凱
    旋醫院前開檢驗報告可參，依毒品危害防制條例第18條第 1
    項後段規定應「沒入銷燬」，固屬行政沒入範圍，惟同條例
    規定，凡製造、運輸、販賣、引誘他人吸用及轉讓第三級毒
    品，均有處罰明文，足證第三級毒品應屬違禁物（最高法院
    92年度台非字第138 號判決參照），因此該愷他命部分，應
    依刑法第38條第1項第1款之規定諭知沒收【至ACETAMINOPHE
    N、SULFAMETHOAZOL 成分部分，因與愷他命難以析離，應一
    併視為愷他命，而宣告沒收；至於鑑驗耗損之毒品部分，因
    已滅失，則毋庸再予宣告沒收】。此外，又包裝第三級毒品
    愷他命所用之外包裝夾鏈袋2 個，因毒品危害防制條例第18
    條第1 項前段規定，得諭知沒收並銷燬之者，以查獲之毒品
    及專供製造或施用毒品之器具為限，並不及於毒品之外包裝
    ；而毒品外包裝既係用於包裹毒品，防其裸露、潮濕，便於
    攜帶販賣，亦係供販賣毒品所用之物（詳最高法院92年度臺
    上字第1288號判決意旨），是該外包裝部分，自應依毒品危
    害防制條例第19條第1 項之規定，宣告沒收之。另電子磅秤
    1臺、空夾鏈袋1包（連同將夾鏈袋合裝1包之外包裝夾鏈袋1
    個，合計101個）、行動電話1具（XG966型，電話號碼為000
    0000000）及ACETAMINOPHEN（即解熱鎮痛劑）1 包（含包裝
    袋，驗前毛重為33公克、驗後毛重為32.8公克），亦屬供販
    賣毒品所用之物，自應依毒品危害防制條例第19條第1 項之
    規定，宣告沒收之。【又前述外包裝、電子磅秤、空夾鏈袋
    、行動電話及ACET AMINOPHEN等物，因均已扣案，無不能沒
    收情形，故僅依毒品危害防制條例第19條第1 項規定沒收之
    ，即為已足，無需為如全部或一部不能沒收時，追徵其價額
    之諭知，附此敘明】。至ACETAMINOPHEN （即解熱鎮痛劑）
    外包裝部分，因與ACETAMINOPHEN （即解熱鎮痛劑）難以析
    離，應一併視為ACETAMINOPHEN （即解熱鎮痛劑），而宣告
    沒收；至於鑑驗耗損之毒品部分，因已滅失，則毋庸再予宣
    告沒收。又上開物以外之其餘扣案物，或為林介、乙○○所
    有；或為被告丁○○所有（即NOKIA8250 型行動電話），但
    無證據證明與販賣毒品有關，爰不須宣告沒收之。再者，被
    告丁○○於93年3 月29日16時50分許，透過不知情之姓名年
    籍均不詳、綽號「阿政」之友人，以每臺3000元之價格，購
    入電子磅秤2 臺，但其中1 臺無法證明與販賣毒品有關，爰
    不須告沒收之。末查：由於被告丁○○所有LV皮包，雖放有
    愷他命等物，但應非販賣毒品所用之物，亦不須宣告沒收之
    。
參、無罪部分：
一、公訴意旨另以：被告庚○○與被告共同基於販入後再販出第
    三級毒品愷他命以營利之犯意，由被告丁○○於93年3 月29
    日23時許，在高雄市○○路、民權路口附近，以6 萬5000元
    之價格，向「小皮」購入愷他命100 公克。又被告丁○○販
    入上開毒品、電子磅秤，及取得ACETAMINOPHEN 1 包後，即
    將之置於隨身攜帶之LV皮包內，並隨即駕駛車牌號碼ZR─50
    50號自小客車前往高雄市左營區○○○路139 之6號4樓被告
    庚○○住處，俟搭載被告庚○○外出後，除將其原置於LV皮
    包內之愷他命1 包（含包裝袋，驗前毛重為91公克、驗後毛
    重為89.69 公克）取出，放置於被告庚○○所攜帶之手提袋
    內層暗袋內，再將該LV皮包【內有電子磅秤1臺、ACETAMINO
    PHEN 1包（含包裝袋，驗前毛重為33公克、驗後毛重為32.8
    公克）、愷他命1包（含包裝袋，驗前毛重為3.5公克、驗後
    毛重為3.26公克）】放於被告庚○○前開手提袋內，伺機販
    賣予不特定人施用。嗣於93年3月30日上午6時40分許，被告
    丁○○、庚○○返回新光路租屋處時，為警查獲，並分別於
    被告丁○○口袋內、所有LV皮包內（置於被告庚○○所攜帶
    之手提袋內），及被告庚○○所攜帶之手提袋內層暗袋內，
    扣得前開愷他命2包（均含包裝袋，重量詳前）、電子磅秤1
    臺、空夾鏈袋1 包等物等情。因認被告庚○○共犯毒品危害
    防制條例第4條第3之販賣第三級毒品罪嫌（原起訴意圖販賣
    而持有第三級毒品罪嫌，然公訴人已當庭變更起訴法條販賣
    第三級毒品罪嫌）。
二、按犯罪事實應依證據認定之，無證據不得認定其犯罪事實；
    又不能證明被告犯罪，應諭知無罪之判決，刑事訴訟法第15
    4條第2項及第301條第1項前段分別定有明文。又按刑事訴訟
    法上所謂認定犯罪事實之證據，係指足以認定被告確有犯罪
    行為之積極證據而言，如未能發現相當證據或證據不足以證
    明，自不能以推測或擬制之方法，以為裁判基礎，最高法院
    29年上字第3105號及40年台上字第86號分別著有判例；而認
    定不利於被告之事實，須依積極證據，苟積極證據不足為不
    利被告之認定時，即應為有利於被告之認定，更不必有何有
    利之證據，亦有最高法院30年上字第816 號判例可資參照。
    若證據資料在經驗科學上或論理法則上尚有對被告較為有利
    之存疑，而無從依其他客觀方法排除此項合理之可疑，即不
    得以此資料作為斷罪之基礎，且刑事訴訟制度受「倘有懷疑
    ，則從被告之利益為解釋」、「被告應被推定為無罪」之原
    則所支配，故得為訴訟上之證明者，無論為直接或間接證據
    ，須客觀上於一般人均不致有所懷疑而達於確信之程度者，
    始可據為有罪之認定，倘其證明尚未達於「確信」之程度，
    而有合理可疑存在時，即難據以為被告不利認定，換言之，
    在法律判斷上，即不能為被告有罪之認定
三、訊據被告庚○○堅決否認有何共同販賣第三級毒品罪嫌，辯
    稱：伊未販賣毒品，亦不知丁○○何時將毒品等扣案物，置
    於其手提袋內等語。經查：被告丁○○單獨購入愷他命、電
    子磅秤、夾鏈袋等物，用以販賣第三級毒品之事實，業經本
    院認定如前，且被告丁○○於偵查及本院調查、審理中均一
    再供陳：將LV皮包及愷他命置於庚○○所攜帶之手提袋內及
    內層暗袋內時，庚○○並不知情等語（詳偵查卷第11頁第 6
    行以下、第22頁第8行以下；本院卷第28頁第2行以下、第
    357頁第8行以下），核與被告庚○○所辯相符。基於前開監
    聽譯文資料，均無被告庚○○通話紀錄；並參以檢察官就被
    告庚○○與丁○○間，如何基於犯意聯絡購入毒品，均無法
    舉證以實其說，自無法僅因扣案毒品係於被告庚○○所攜帶
    之手提袋內及內層暗袋內查獲，即推認被告庚○○共同參與
    本件販賣犯行。此外，復查無其他積極證據證明被告庚○○
    公訴人所指之犯行，既不能證明其犯罪，依法應為無罪判決
    之諭知。
四、併案事實部分：
    公訴意旨復以：被告丁○○另基於概括販賣第三級毒品之概
    括犯意，與綽號「王雄」的男子共同販賣愷他命，並於93年
    3 月29日以電話方式，媒介綽號「子豪」的男子，向「王雄
    」購買愷他命等語。因認被告丁○○另涉犯共同販賣第三級
    毒品罪嫌。公訴人認被告丁○○涉犯上開犯行，無法係以前
    開監聽譯文資料（即偵查卷第45頁第第3 行以下），資為論
    罪依據。惟觀之前開譯文資料，充其量僅能證明媒介綽號「
    子豪」的男子，向「王雄」購買愷他命，並無證據證明被告
    丁○○與「王雄」共同參與販賣愷他命犯行。基於檢察官未
    舉證證明被告丁○○如何與「王雄」共同基於犯意聯絡；且
    參以亦無證明「王雄」、「子豪」間之毒品交易行為是否完
    成，故此部分之犯罪事實即無法證明，尚難認與前開起訴認
    定有罪之事實，具有連續犯之裁判上一罪關係，自無法併予
    審理，附此敘明。
據上論斷，應依刑事訴訟法第299條第1項前段、第301條第1項前
段，毒品危害防制條例第4條第3項、第19條第1 項，刑法第11條
、第37條第2項、第38條第1項第1款，判決如主文。
中　　華　　民　　國　　94　　年　　4 　　月　　28　　日
                  刑事第一庭    審判長法  官 裕斗
                                      法  官 廖純卿
                                      法  官 方百正
以上正本證明與原本無異。
如不服本判決，應於收受送達後10日內向本院提出上訴書狀。
中　　華　　民　　國　　94　　年　　4 　　月　　28　　日
　　　　 　　　　　　　　　　　       書記官 郭素蓉
附錄本判決論罪科刑所依據之法條：
毒品危害防制條例第4條
　製造、運輸、販賣第一級毒品者，處死刑或無期徒刑；處無期
  徒刑者，得併科新臺　幣一千萬元以下罰金。
　製造、運輸、販賣第二級毒品者，處無期徒刑或七年以上有期
  徒刑，得併科新臺幣　七百萬元以下罰金。
　製造、運輸、販賣第三級毒品者，處五年以上有期徒刑，得併
  科新臺幣五百萬元以　下罰金。
　製造、運輸、販賣第四級毒品者，處三年以上十年以下有期徒
  刑，得併科新臺幣三百萬元以下罰金。
　製造、運輸、販賣專供製造或施用毒品之器具者，處一年以上
  七年以下有期徒刑，　得併科新臺幣一百萬元以下罰金。
　前五項之未遂犯罰之。
